【裁判字號】    98,審訴,4697
【裁判日期】    981230
【裁判案由】    毒品危害防制條例
【裁判全文】
臺灣高雄地方法院刑事判決            98年度審訴字第4697號
公  訴  人  臺灣高雄地方法院檢察署檢察官
被      告  乙○○
上列被告因毒品危害防制條例案件，經檢察官提起公訴（98年度
毒偵字第5738號），本院依簡式審判程序判決如下：
    主  文
乙○○施用第一級毒品，累犯，處有期徒刑玖月。又施用第二級
毒品，累犯，處有期徒刑伍月。又持有第一級毒品，累犯，處有
期徒刑貳月，扣案之第一級毒品海洛因壹包（檢驗前淨重零點貳
貳柒公克、檢驗後淨重零點貳壹柒公克）沒收銷燬。應執行有期
徒刑壹年壹月，扣案之第一級毒品海洛因壹包（檢驗前淨重零點
貳貳柒公克、檢驗後淨重零點貳壹柒公克）沒收銷燬。
    事  實  及  理  由
一、本件被告乙○○所犯之罪，為死刑、無期徒刑、最輕本刑為
    3 年以上有期徒刑以外之罪，其於準備程序進行中，就被訴
    事實為有罪之陳述，經本院告知簡式審判程序之旨，並聽取
    檢察官及被告之意見後，裁定進行簡式審判程序。
二、犯罪事實：
    乙○○前因施用毒品案件，經本院裁定送觀察、勒戒後，因
    認有繼續施用之傾向，再經本院以92年度毒聲字第5097號裁
    定令入戒治處所施以強制戒治，於民國93年2 月25日停止處
    分出所而執行完畢，並經臺灣高雄地方法院檢察署檢察官以
    93年度戒毒偵字第611 號不起訴處分確定。於前開強制戒治
    執行完畢釋放後5 年內，又因施用毒品案件，經本院以96年
    度訴字第2186號判處有期徒刑8 月、4 月，應執行有期徒刑
    10月確定，嗣經裁定減刑並定執行有期徒刑5 月確定，於97
    年11月30日縮刑期滿執行完畢。詎仍不知悔改並戒絕毒癮，
    竟仍分別基於施用第一級毒品海洛因及第二級毒品甲基安非
    他命之犯意，於98年9 月8 日中午12時55分許為警採尿時向
    前回溯72小時內（98年9 月8 日上午9 時30分前），在高雄
    市三民區○○○路215 號住處，將海洛因摻入香菸內點燃吸
    食之方式，施用第一級毒品海洛因1 次。另於上開採尿時向
    前回溯96小時內，在上址，以相同方式，施用第二級毒品甲
    基安非他命1 次。又另基於持有第一級毒品之犯意，於98年
    9 月8 日上午9 時30分，在高雄市○○○路某遊藝場，向年
    籍不詳綽號「阿牛」之人，以新臺幣1000元之代價購得扣案
    之第一級毒品海洛因1 包（檢驗前淨重0.227 公克、檢驗後
    淨重0.217 公克）而持有之。嗣於98年9 月8 日上午9 時50
    分許，在高雄市鼓山區○○○路與金川街口，因行跡可疑為
    警盤檢，遂於有偵查犯罪權限之機關及公務員發覺其犯罪前
    ，主動交付所持有之第一級毒品海洛因1 包（檢驗前淨重0.
    227 公克、檢驗後淨重0.217 公克），並坦承上開持有第一
    級毒品之行為，自首並接受裁判，經警方採集尿液送驗，檢
    驗結果呈嗎啡、可待因、安非他命及甲基安非他命陽性反應
    。
三、證據：
    被告於警詢、偵查及本院審理中之自白，尿液代碼- 姓名對
    照登記表（代碼E250）、高雄市立凱旋醫院98年9 月16日濫
    用藥物尿液檢驗報告、高雄市立凱旋醫院98年9 月28日濫用
    藥物成品檢驗鑑定書各1 紙，高雄市政府警察局鼓山分局扣
    押筆錄暨扣押物品目錄表1 份，扣案之第一級毒品海洛因1
    包（檢驗前淨重0.227 公克、檢驗後淨重0.217 公克），臺
    灣高等法院被告前案紀錄表。
四、核被告所為，係犯毒品危害防制條例第10條第1 、2 項施用
    第一級毒品罪、施用第二級毒品罪，及同條例第11條第1 項
    持有第一級毒品罪。起訴書雖未於所犯法條欄引用被告涉犯
    持有第一級毒品罪之條文，惟檢察官已於犯罪事實欄載明被
    告持有第一級毒品海洛因為警查獲之事實，並經公訴檢察官
    當庭補充論罪法條，是該持有犯行亦在起訴範圍內，本院自
    得予以審理。被告持有第一級毒品後，進而施用，就其持有
    所施用之第一級毒品海洛因部分，其持有之低度行為應被施
    用高度行為所吸收，不另論其該部分之持有第一級毒品罪。
    被告所犯上開3 罪，犯意各別，行為互殊，應予分論併罰。
    被告有如前開犯罪科刑及執行紀錄，此有臺灣高等法院被告
    前案紀錄表1 份在卷可稽，其前受徒刑之執行完畢後，5 年
    以內故意再犯本件有期徒刑以上之3 罪，為累犯，均應依刑
    法第47條第1 項規定，加重其刑。被告於遭警攔查，乃於有
    偵查犯罪權限之機關及公務員發覺其犯罪前，主動交付所持
    有之第一級毒品海洛因1 包（檢驗前淨重0.227 公克、檢驗
    後淨重0.217 公克），並坦承上開持有第一級毒品之犯罪事
    實，是被告此舉當認合於自首要件，爰依刑法第62條前段規
    定就此部分犯行減輕其刑，並依法先加後減之。
五、爰審酌被告前經強制戒治及刑罰之執行，仍未能徹底戒絕毒
    品，再犯本件施用毒品罪，顯見其自制力不足，無法擺脫毒
    品，未能體悟施用毒品對自己、家人造成之傷害及社會之負
    擔，惟念所犯施用毒品罪乃屬戕害自身身心健康行為，尚未
    對他人造成實害，其行為本身對社會所造成之危害並非直接
    ，反社會性之程度應屬較低，且其犯後已坦認犯行，扣案海
    洛因數量甚微等一切情狀，分別量處如主文所示之刑，並定
    應執行刑。扣案之白色粉末1 包（檢驗前淨重0.227 公克、
    檢驗後淨重0.217 公克），確屬第一級毒品海洛因無訛，此
    有高雄市立凱旋醫院98年9 月28日濫用藥物成品檢驗鑑定書
    1 紙在卷可稽，而裝盛該第一級毒品海洛因之包裝袋1 只，
    其中亦含有無法析離之第一級毒品海洛因，均應依毒品危害
    防制條例第18條第1 項前段規定諭知沒收銷燬之；至鑑驗耗
    用之毒品海洛因既已滅失，即無庸再予宣告沒收銷燬，附此
    敘明。
據上論斷，應依刑事訴訟法第273 條之1 第1 項、第299 條第1
項前段、第310 條之2 、第454 條第1 項，毒品危害防制條例第
10條第1 、2 項、第11條第1 項、第18條第1 項前段，刑法第11
條、第47條第1 項、第62條前段、第51條第5 款，判決如主文。
本案經檢察官甲○○到庭執行職務。
中    華    民    國    98    年    12    月    30    日
                  刑事第十庭  法  官  顏銀秋
以上正本證明與原本無異。
如不服本判決應於收受送達後10日內向本院提出上訴書狀，並應
敘述具體理由；如未敘述上訴理由者，應於上訴期間屆滿後20日
內向本院補提理由書（均須按他造當事人之人數附繕本）「切勿
逕送上級法院」。
中    華    民    國    98    年    12    月    30    日
                              書記官  林豐富
附錄論罪科刑法條
毒品危害防制條例第10條（施用毒品罪）
施用第一級毒品者，處6月以上5年以下有期徒刑。
施用第二級毒品者，處3年以下有期徒刑。
毒品危害防制條例第11條第1項（持有第一級毒品罪）
持有第一級毒品者，處 3 年以下有期徒刑、拘役或新臺幣 5 萬
元以下罰金。

司法院資訊處製作；財團法人民間司法改革基金會備份。
